臺灣士林地方法院刑事判決　　　　　　　 94年度訴字第158號
公　訴　人　臺灣士林地方法院檢察署檢察官
被　　　告　乙○○
上列被告因違反洗錢防制法案件，經檢察官聲請簡易判決處刑（
94年度偵字第493 號），本院士林簡易庭認不得逕行簡易程序（
93年度士金簡字第9 號），移由本院依通常程序進行，經被告就
本案被訴事實為有罪之陳述，本院合議庭裁定改由受命法官獨任
依簡式審判程序審理，並判決如下：
    主  文
乙○○幫助掩飾因自己重大犯罪所得財物，處有期徒刑陸月，如
易科罰金，以佰元折算壹日。
所得財物新臺幣壹萬仟伍佰元沒收，如全部或一部不能沒收時
，以其財產抵償之。
    事  實
一、乙○○因缺錢花用，於民國93年6月7日某時在中國時報第十
    二版之分類廣告內見有「缺錢想破頭的，找我就對了。0000
    000000」之訊息，遂去電與姓名年籍不詳之自稱「丁先生」
    之成年男子聯繫，並自該名「丁先生」之男子處得知可藉由
    提供銀行帳簿及提款卡抵押之方式而獲得借款。乙○○在能
    預見提供自己之金融帳戶與不相識者使用，可能會幫助常業
    詐欺集團成員掩飾因其常業詐欺行為所得財物之情況下，竟
    仍不違背其本意，於93年6 月8 日及同月9 日，分別前往中
    華郵政股份有限公司北投文化郵局、華南商業銀行北投分行
    、臺北國際商業銀行北投分行、國泰世華銀行天母分行、華
    泰銀行石牌分行、台新國際商業銀行北天母分行、中國信託
    商業銀行士林分行等銀行處申請開立戶名為乙○○，帳號為
    附表所示之帳戶，並領用該帳戶之存摺、提款卡後，於同年
    6 月8 日及6 月9 日，在臺北市○○區○○路之中國信託商
    業銀行前及臺北市○○區○○路之臺北國際商業銀行前，將
    將自前開銀行處所發給之提款卡依該名「丁先生」之指示變
    更密碼後，隨即後將前開帳戶存摺、提款卡交付予該名「丁
    先生」之成年男子，該名成年男子本應依約交付新台幣（下
    同）15,000元給乙○○，後因該名「丁先生」之男子表示因
    先預扣第一個月利息之故，遂僅交付乙○○13,500元之代價
    。而該名自稱「丁先生」之男子實係某詐欺集團之成員，而
    該詐欺集團成員平時即以詐欺為常業，於取得乙○○之存摺
    、提款卡後，先由該常業詐欺集團中之某成員，於93年6 月
    14日11時許，在不詳地點，以傳送簡訊方式，將佯稱內容約
    為「中華電信行動電話保證金可以退款，並已將款項撥至中
    央銀行負責退款」之簡訊內容傳送至0000000000號由甲○○
    持有之手機上，甲○○不疑有詐，隨即依該簡訊上之指示撥
    打0000000000號及00-00000000 號轉分機102 等電話號碼與
    前述常業詐欺集團之某成員聯繫，並應該人之要求至提款機
    前辦理退款手續，使甲○○陷於錯誤，於同日11時03分許即
    至某銀行之自動櫃員機前，依該名成員以手機指示操作提款
    機，轉帳97,917元至乙○○前述臺北國際商業銀行北投分行
    之帳戶內，再由該集團另一名不詳姓名之人隨即提領，該詐
    欺集團因而藉此隱匿該集團常業詐欺之犯罪所得。嗣甲○○
    操作完成後，發現其上開存款已轉出，方知受騙，向警方報
    案，始查悉上情。
二、案經臺北市政府警察局北投分局報請臺灣士林地方法院檢察
    署檢察官偵查起訴。
    理  由
一、前揭犯罪事實，業據被告乙○○於偵查時及本院審理時坦白
    承認，而被害人甲○○於上揭時間，因接獲詐欺集團簡訊，
    經該詐欺集團人員以前揭謊言欺瞞，致陷於錯誤，而依詐欺
    集團之指示將其中97,917元轉至被告所出售之臺北國際商業
    銀行北投分行之帳戶內等情，亦經被害人甲○○於警詢時指
    述綦詳，並有如附表所示各銀行之開戶資料及該等帳戶之交
    易明細資料、被害人甲○○轉帳後所留存之提款單影本及中
    國時報分類廣告影本各1 紙等附卷可稽，足徵被告之自白與
    事實相符，堪予採信，是本件事證明確，應依法論科。
二、查本件被告係基於幫助之犯意，將前開帳戶提供予該名自稱
    「丁先生」之男子所屬之詐欺集團使用，而幫助該集團成員
    於為常業詐欺之犯行時，掩飾因其常業詐欺行為後所得財物
    之行為，是核被告所為，係犯刑法第30條第1 項、洗錢防制
    法第9 條第1 項之幫助掩飾因自己重大犯罪所得財物罪。又
    被告於本院審理時自白犯罪，應依洗錢防制法第9 條第5 項
    之規定，減輕其刑。而被告以幫助意思將其之存摺、提款卡
    交與該名「丁先生」之男子，供該名男子所屬詐欺集團成員
    掩飾該集團因自己常業詐欺行為所得財物之犯行，係屬幫助
    犯，應依刑法第30條第2 項之規定，減輕其刑，並遞減之。
    爰審酌被告因需款花用而出售帳戶之犯罪動機、目的、手段
    、提供帳戶供他人掩飾犯罪所得，助長他人犯罪，增加查緝
    困難，且危害財產交易安全之犯罪所生損害，及犯罪後坦承
    犯行之態度等一切情狀，量處如主文第一項所示之刑，並諭
    知易科罰金折算標準。末按犯洗錢防制法第9 條之罪者，因
    犯罪所得財物或財產上利益，除應發還被害人或第三人者外
    ，不問屬於犯人與否，沒收之。如全部或一部不能沒收時，
    追徵其價額或以其財產抵償之。所謂因犯罪所得財物，包括
    因犯罪取得之報酬在內，同法第12條第1 項、第4 條第2 款
    分別定有明文。又刑法或其特別法所謂追徵其價額，必限於
    所得為金錢以外之其他財物，因無法追繳，使其繳納與原財
    物相當之價額，以替代原財物之追繳者，始有追徵其價額之
    必要；如犯罪所得財物為金錢，即不生追徵價額之問題，而
    應以其財產抵償之，有最高法院90年度臺上字第1195號判決
    意旨參照，是被告出售前述帳戶所得之13,500元之代價，應
    依前開規定予以沒收，如全部或一部不能沒收時，以其財產
    抵償之，附此敘明。
據上論斷，應依刑事訴訟法第452 條、第273 條之1 第1 項、第
299 條第1 項前段、洗錢防制法第9 條第1 項、第5 項後段、第
12條第1 項，刑法第11條、第30條第1 項、第2 項、第41條第1
項前段，罰金罰鍰提高標準條例第2 條，判決如主文。
本案經檢察官王碧霞到庭執行職務。
中　　華　　民　　國　　94　　年　　4 　　月　　20　　日
                  刑事第二庭法  官  莊明達
以上正本證明與原本無異。
如不服本判決，應於判決送達後10日內，向本院提出上訴狀。
                            書記官  陳玉瓊
中　　華　　民　　國　　94　　年　　4 　　月　　20　　日
附錄本案論罪科刑法條全文：
洗錢防制法第2條：
本法所稱洗錢，係指下列行為：
一、掩飾或隱匿因自己重大犯罪所得財物或財產上利益者。
二、掩飾、收受、搬運、寄藏、故買或牙保他人因重大犯罪所得
    財物或財產上利益者。
洗錢防制法第9條：
犯第2 條第1 款之罪者，處5 年以下有期徒刑，得併科新臺幣三
百萬元以下罰金。
犯第2 條第2 款之罪者，處7 年以下有期徒刑，得併科新臺幣五
百萬元以下罰金。
以犯前2 項之罪為常業者，處3 年以上10年以下有期徒刑，得併
科新臺幣一百萬元以上一千萬元以下罰金。
法人之代表人、法人或自然人之代理人、受雇人或其他從業人員
，因執行業務犯前3 項之罪者，除處罰行為人外，對該法人或自
然人並科以各該項所定之罰金。但法人之代表人或自然人對於犯
罪之發生，已盡力監督或為防止行為者，不在此限。
犯前4 項之罪，於犯罪後6 個月內自首者，免除其刑；逾6 個月
者，減輕或免除其刑；在偵查或審判中自白者，減輕其刑。
附表：
┌─┬───────────┬────────────┐
│編│銀行名稱　　　　　　　│帳號　　　　　　　　　　│
│號│　　　　　　　　　　　│　　　　　　　　　　　　│
├─┼───────────┼────────────┤
│一│臺北國際商銀北投分行　│000-0000000-0-00　　　　│
├─┼───────────┼────────────┤
│二│國泰世業銀行天母分行　│000-00-000000-0　　　　 │
├─┼───────────┼────────────┤
│三│華泰銀行石牌分行　　　│00-00-00000000-0　　　　│
├─┼───────────┼────────────┤
│四│台新銀行北天母分行　　│0000-00-0000000　　　　 │
├─┼───────────┼────────────┤
│五│中國信託銀行士林分行　│000000000000　　　　　　│
├─┼───────────┼────────────┤
│六│華南銀行北投分行　　　│000-00-000000-0　　　　 │
├─┼───────────┼────────────┤
│七│北投文化郵局　　　　　│000-00000000000000　　　│
└─┴───────────┴────────────┘
